臺灣基隆地方法院交通事件裁定　　　　 96年度交聲字第107號
移送機關即
原處分機關　交通部公路總局臺北區監理所基隆監理站
異　議　人
即受處分人　甲○○
上列受處分人因違反道路交通管理處罰條例案件，對於交通部公
路總局臺北區監理所基隆監理站中華民國96年4月17 日所為之處
分（原處分案號：基監字第裁42-A9I701787號），聲明異議，本
院裁定如下：
    主  文
異議駁回。
    理  由
一、原處分意旨略以：異議人即受處分人（下稱異議人）甲○○
    於民國96年3月15日10時23分許，駕駛車牌號碼7E-519 號營
    業小客車，行經臺北市○○○路與臺大醫院路口（仁愛路）
    有燈光號誌管制之交岔路口闖越紅燈右轉，為臺北市政府警
    察局中正一分局交通分隊員警當場攔停舉發，因而依道路交
    通管理處罰條例第53條第2 項之規定，裁處異議人罰鍰新臺
    幣（下同）9 百元，並依同條例第63條第1項第3款（原裁決
    書漏引第1項第3款）之規定，記違規點數3點。
二、異議意旨略以：異議人係於前方綠燈時進入路口，惟異議人
    為閃避後方2 部機車不得已臨停於轉角，以避免車禍發生，
    俟機車通過後再右轉，因此異議人未注意號誌已轉紅燈，顯
    見異議人並未違反道路交通管理處罰條例第53條第2 項之規
    定，爰提起本件異議云云。
三、按行經有燈光號誌管制之交岔路口紅燈右轉者，處新臺幣6
    百元以上1千8百元以下罰鍰；汽車駕駛人有上開違規情形，
    除依原條款處罰鍰外，並記違規點數3點，道路交通管理處
    罰條例第53條第2項、第63條第1項第3款分別定有明文。
四、經查：
  (一)異議人於上開時、地，駕駛上開營業小客車，於路口燈號顯
    示紅燈之時違規右轉之情，有臺北市政府警察局北市警交大
    字第A9I701787 號舉發違反道路交通管理事件通知單乙紙、
    臺北市政府警察局中正第一分局96年3月28 日北市警中正一
    分交字第09630377600號書函乙份及現場照片3幀在卷可稽。
  (二)按右轉彎時，應距交岔路口30公尺前顯示方向燈或手勢，換
    入外側車道、右轉車道或慢車道，駛至路口後再行右轉。但
    由慢車道右轉彎時應於距交岔路口30至60公尺處，換入慢車
    道，道路交通安全規則第102條第1項第4 款定有明文。經查
    異議人沿仁愛路行駛至中山南路路口欲右轉彎時，既應於30
    公尺前顯示方向燈或手勢，並轉入外側車道、右轉車道，則
    其後方之機車見此燈號顯示或手勢，自會調整其行進之方向
    ，應無發生碰撞之可能，異議人將車停靠於轉角處，反易阻
    礙欲右轉車輛之行進路線及造成後方車輛煞車不及而追撞之
    危險，是以異議人辯稱其係為閃避後方2 部機車不得已臨停
    於轉角，以避免車禍發生，即不足採信。
  (三)次按道路交通標誌標線號誌設置規則第206條第5款規定行車
    管制號誌顯示為圓形紅燈者，其意義為車輛禁止通行，不得
    超越停止線或進入路口，故汽車駕駛人行駛至有燈光號誌管
    制之交岔路口，其行進、轉彎應遵守燈光號誌之指示，而燈
    光號誌顯示為圓形紅燈者，應完全停止並禁止為任何通行行
    為，異議人既不否認其於右轉時並未注意路口燈號已顯示紅
    燈，自屬紅燈右轉之違規行為。再按違反行政法上義務之行
    為非出於故意或過失者，不予處罰，94年2月5日修正公布，
    95年2月5日施行之行政罰法第7條第1項定有明文，換言之，
    違反行政法上義務不論係故意或過失，均在處罰之列。又所
    謂「過失」，以行為人對於結果之發生按其情節應注意，並
    能注意，而不注意者稱之，除事出突然，依當時情形，不能
    注意時，或縱予以注意，仍無法避免結果之發生者，始不得
    令負過失責任，異議人為領有營業駕駛執照之人，其駕駛營
    業小客車行駛於道路時，本當對道路交通號誌之指示隨時保
    持高度注意義務，以維護自身及其他用路人之交通安全，竟
    疏未注意交通號誌之變換而於紅燈時右轉，縱非故意，亦顯
    有過失甚明，是以異議人尚難以其疏未注意燈號之轉換以為
    免責之依據。
  (四)綜上所述，異議人於上揭時地闖越紅燈違規右轉之行為已堪
    認定，是原處分機關依前述道路交通管理處罰條例第53條第
    2項、第63條第1項第3款之規定，裁處異議人罰鍰9百元，並
    記違規點數3 點，核無違誤。本件異議人之異議為無理由，
    應予駁回。
五、據上論斷，應依道路交通案件處理辦法第19條，裁定如主文
    。
中　　華　　民　　國　　96　　年　　5 　　月　　29　　日
                  交通法庭法    官  林淑鳳
以上正本證明與原本無異。
對於本件裁定如有不服，應於送達後5日內， 向本院提出抗告書
狀，敘述抗告之理由，抗告於臺灣高等法院。
中　　華　　民　　國　　96　　年　　5 　　月　　29　　日
                          書 記 官  郭廷耀
